臺灣臺北地方法院民事裁定
111年度重訴字第565號
原      告  元大商業銀行股份有限公司



法定代理人  翁健    
訴訟代理人  柯仲宜  
被      告  余鎧丞  
            蔡依芳  
上列當事人間請求塗銷不動產所有權移轉登記等事件，本院裁定
如下：
    主    文
本件訴訟標的價額核定為新臺幣貳仟貳佰貳拾肆萬捌仟貳佰柒拾
元。
原告應於本裁定送達後五日內，補繳第一審裁判費新臺幣伍萬壹
仟參佰零肆元，並依被告人數提出起訴狀繕本，逾期未繳或補正
，即駁回其訴。
　　理　由
一、按訴訟標的之價額，由法院核定；核定訴訟標的之價額，以
    起訴時之交易價額為準；無交易價額者，以原告就訴訟標的
    所有之利益為準；以一訴主張數項標的者，其價額合併計算
    之。但所主張之數項標的互相競合或應為選擇者，其訴訟標
    的價額，應依其中價額最高者定之，民事訴訟法第77條之1
    第1、2項、第77條之2第1項分別定有明文。而所謂原告就訴
    訟標的所有之利益，係指依原告訴之聲明，就該法律關係，
    原告可能獲得之利益若干，核定為其訴訟標的之價額。又債
    權人主張債務人詐害其債權，依民法第244條規定提起撤銷
    詐害行為之訴者，債權人行使撤銷權之目的，在使其債權獲
    得清償，故應以債權人因撤銷權之行使所受利益為準，原則
    上以債權人主張之債權額，計算其訴訟標的價額；但被撤銷
    法律行為標的之價額低於債權人主張之債權額時，則以該被
    撤銷法律行為標的之價額計算（最高法院99年度台抗字第22
    2號裁定意旨參照）。第按訴訟標的價額之多寡，影響應踐
    行之訴訟程序，與公益有關，乃法院應依職權調查核定之事
    項，不受當事人主張之拘束，原核定訴訟標的之價額不明確
    或有誤者，仍得重行核定，不受下級法院原核定訴訟標的價
    額之拘束，並應依上級法院重行核定訴訟標的之價額，計徵
    裁判費。同理，法院原核定訴訟標的之價額有誤，亦得不待
    抗告重行核定。
二、經查，原告起訴請求：㈠被告余鎧丞與蔡依芳間就如附表所
    示之不動產（下稱系爭不動產），於民國110年6月1日所為
    之贈與行為，及於110年6月16日以贈與為原因所為之所有權
    移轉登記，應予撤銷。㈡被告蔡依芳應將系爭不動產於110年
    6月16日以贈與為原因所為之所有權移轉登記予以塗銷，並
    回復登記為被告余鎧丞所有。原告上開請求，雖屬不同訴訟
    標的，但自經濟上觀之，其訴訟目的均在使其債權獲得清償
    ，其起訴所受利益原則上應以其債權額計算之，僅於其所撤
    銷之標的價額低於其債權額時，始以該標的之價額定之。經
    本院依職權查詢內政部不動產交易實價查詢服務網，與系爭
    不動產相近屋齡、建物型態之半徑1公里內，於起訴前1年內
    之建物土地之實價登錄交易紀錄，單價每平方公尺約新臺幣
    （下同）6萬0,500元〔計算式：（6萬1,000元+6萬元）÷2=6
    萬0,500元〕（見本院卷第69至75頁），而系爭不動產之面積
    依謄本所示為367.74平方公尺〔即總面積271.32平方公尺+附
    屬建物面積96.42平方公尺（見本院卷第53頁）〕，是系爭不
    動產價額應為2,224萬8,270元（計算式：6萬0,500元×367.7
    4平方公尺=2,224萬8,270元），低於依原告起訴狀事實及理
    由欄中主張對余鎧丞之債權額本金4億1,300萬元，揆諸前揭
    說明，本件自應以被撤銷法律行為標的之價額定其訴訟標的
    價額。又本院111年6月9日111年度補字第1147號裁定漏未計
    算系爭不動產附屬建物部分之訴訟標的價額，爰依職權重新
    核定本件訴訟標的價額為2,224萬8,270元，應徵第一審裁判
    費20萬7,800元，惟原告僅繳納15萬6,496元，尚應補繳5萬1
    ,304元（計算式：20萬7,800元-15萬6,496元=5萬1,304元）
    ，又原告起訴未依被告人數提出起訴狀繕本，起訴程式亦有
    欠缺。茲依民事訴訟法第249條第1項但書之規定，限原告於
    收受本裁定送達5日內補繳第一審裁判費，並依被告人數提
    出起訴狀繕本，逾期不繳或補正，即駁回其訴。
三、爰裁定如主文。　　
中　　華　　民　　國　　111 　年　　 7　　月　　20　　日
                  民事第六庭  審判長法　官　許純芳
　　　　　　　　　
　　　　　　　　　　　　　　　　　　法　官　劉宇霖
　　　　　　　　　
　　　　　　　　　　　　　　　　　　法　官　許柏彥
以上正本係照原本作成。
如不服本裁定關於核定訴訟標的價額部分，應於送達後十日內向
本院提出抗告狀，並繳納抗告費新臺幣一千元；其餘關於命補繳
裁判費部分，不得抗告。
中　　華　　民　　國　　111 　年　　7 　　月　　20　　日
                                    書記官  蔡庭復
附表：
編號 土地坐落    面積 權利範圍  縣市 鄉鎮 縣市 段 地號 平方公尺  1 新北市 新店區 錦秀 552 1237.5 152/1000 

編號 建號 建物門牌 建物主要建材 建物面積 (平方公尺)  權利範圍     樓層面積 附屬建物面積  1 新北市○○區○○段000○號 新北市○○區○○路00巷00號 鋼筋混凝土造 1層-73.74 2層-73.74 3層-54.35 地下1層-69.49   合計:271.32 陽台-8.42 平台-13.07 防空避難室-40.78 水箱-2.6 露台-31.55  合計:96.42 1/1